臺灣新竹地方法院刑事判決
公　訴　人　臺灣新竹地方法院檢察署檢察官
被　　　告　壬○○
選任辯護人　許美麗律師
　　　　　　王彩又律師
　　　　　　李晉安律師
上列被告因殺人案件，經檢察官提起公訴（93年度偵字第1901
號），本院判決如下：
    主  文
壬○○殺人，處有期徒刑柒年，褫奪公權肆年。
扣案之尖刀壹把，沒收。
    事  實
一、緣壬○○與戴錦隆均係新竹市○○○街萬瑞香檳社區住戶，
    壬○○係該社區管理委員會主任委員，戴錦隆則因社區地下
    室停車問題常於酒後找壬○○理論、爭吵。嗣壬○○於民國
    93年3月16日晚上8時許返家經過社區中庭花園時，又遇甫飲
    酒後之戴錦隆，戴錦隆仍如往常般當場與壬○○爭吵，並一
    再揚言要找「兄弟」幹掉壬○○，旋壬○○不理會戴錦隆，
    乃逕自離開中庭返回住處（即新竹市○○○街70號5樓）。然
    壬○○返回住所後，仍畏懼戴錦隆對其或家人不利，乃由住
    處取出其所有之尖刀1把放在其所穿著之背心前方口袋中，
    並下樓欲找戴錦隆溝通。而此時同社區住戶兼管理委員會管
    理委員庚○○獲悉戴錦隆又於酒後找壬○○爭吵，乃即下樓
    ，然下樓後發現壬○○、戴錦隆均已不在中庭，惟隨即發現
    戴錦隆已在社區外右側打行動電話（對話中表示找「兄弟」
    之意），庚○○乃規勸戴錦隆回家，惟為戴錦隆所拒，庚○○偕同戴錦隆至社區對面新竹市○○○○街53號丁○○住處
    ，欲將戴錦隆灌酒醉，俾免生事，然戴錦隆仍沿途不斷撥打
    行動電話。嗣同日晚上8時56分許，戴錦隆雖已到達丁○○
    出屋外使用行動電話之際，適見壬○○前來，竟即仗醉意怒
    罵衝向壬○○，而在新竹市○○○○街53號丁○○住處外右
    側之地下室停車場坡道右側上方處，接續徒手以拳頭毆擊壬○○臉部，並由停車場坡道上方往下進逼追擊壬○○，致壬○○受有左眼眶周圍瘀血、右側頭頂部3.5×3.5公分圓形腫
    脹0.6公分、鼻部挫傷腫脹、鼻中膈彎曲之傷害，旋壬○○
    被逼退至接近坡道最下方鐵門前附近時，乃出於防衛自己身
    體權免於繼續被戴錦隆侵害之意，即基於傷害之犯意，自背
    心前方口袋中取出防身用之尖刀1把，而以右手正握刀之勢
    ，持該把尖刀正面朝戴錦隆揮舞，而劃割傷戴錦隆三刀，使
    戴錦隆分別受有前額部5.7×0.1公分大小，深度0.6公分、
    右胸外側4.5×0.1公分大小，深度6.3公分、左胸外側側5.4
    ×1.3公分大小，深度1.7公分之3處長條形皮下表淺刀割傷
    。而此時其在「客觀上」應能預見戴錦隆僅係以徒手毆打傷
    害之方式對其侵害，而其以持該把尖刀揮舞劃割傷戴錦隆之
    手段應已足防衛戴錦隆之繼續侵害，顯非除再持該把尖刀刺
    擊殺害戴錦隆外不能排除戴錦隆之繼續侵害，倘將防衛傷害
    之犯意提升至防衛殺人之犯意，而持該把尖刀刺擊戴錦隆之
    上半身以殺害戴錦隆，即逾必要之防衛程度。詎其持該把尖
    刀劃割傷戴錦隆三刀後，為防止戴錦隆繼續對其攻擊，竟瞬
    即將原來防衛傷害之犯意提升至防衛殺人之犯意，而持該把
    尖刀由後往前、由下往上之角度猛朝戴錦隆之胸部捅刺一刀
    （按壬○○係持刀「由後往前」刺入戴錦隆胸部，而戴錦隆
    被刺入之刀刺傷走向則為「由前往後」）後，再接續持該把
    尖刀由上往下猛朝戴錦隆之背部刺入一刀，致分別刺中戴錦
    隆之左胸中上部、背部左上側，其中左胸中上部之刀刺傷傷
    口達4.2×1.1公分（捏合長度為4.1公分大小），深度達12.
    6公分，並由第五肋間刺入左胸，切斷左前胸第五肋間肌，
    刺穿心臟及心包囊，造成心臟大出血；而背部左上側之刀刺
    傷傷口亦達3.2×0.2公分大小，深度達5.8公分，並刺入左
    胸腔，傷及左下肺葉；且此二處刀刺傷，均造成左側氣血胸
    、左肺塌陷。嗣庚○○、丁○○自屋內聽聞壬○○與戴錦隆
    爭吵聲後，乃先後自屋內跑出欲勸阻，丁○○並欲將纏鬥之
    雙方分開，然為時已晚，壬○○已刺殺戴錦隆二刀，戴錦隆
    隨即倒臥身體大量淌血。嗣壬○○見狀即請庚○○、丁○○
    叫救護車，丁○○乃打電話叫救護車將戴錦隆送行政院衛生
    署新竹醫院急救，而庚○○唯恐壬○○繼續持有該把尖刀發
    生意外，乃將壬○○手持之該把尖刀取下後任意棄置在新竹
    市○○○街76號警衛室旁中庭花園內。旋壬○○即於同日晚
    上9時15分許，在犯罪尚未被有偵查犯罪職權之公務員發覺
    前，主動前往新竹市警察局第二分局文華派出所向警員甲○○自首犯罪，並陳述案發經過，而接受裁判，繼於同日晚上
    11時55分，帶警至新竹市○○○街76號警衛室旁中庭花園起
    獲扣得其所有供殺人犯罪所用之尖刀1把。戴錦隆雖經救護
    車送往行政院衛生署新竹醫院急救，惟於到院前，即因左胸
    中上部及背部左上側二處刀刺傷所致之左側氣、血胸合併左
    肺塌陷致出血性休克不治死亡。
二、案經戴錦隆配偶戊○○告訴由新竹市警察局第一分局報請臺
    灣新竹地方法院檢察署檢察官相驗後偵查起訴。
    理  由
一、認定犯罪事實所憑之證據及其認定之理由：
    訊據被告壬○○固坦承確有於在上揭時、地持其所有之扣案
    尖刀揮劃被害人戴錦隆之前額、右胸外側、左胸外側，及刺
    中被害人戴錦隆之左胸中上部、背部左上側，而致被害人戴
    錦隆因左胸中上部及背部左上側二處刀刺傷所致之左側氣、
    血胸合併左肺塌陷致出血性休克不治死亡等情，惟矢口否認
    有殺人犯行，辯稱：伊在證人丁○○住處右側地下室停車場
    坡道右側上方與被害人戴錦隆發生扭打，但係被害人主動先
    攻擊伊，當時伊帶在身上的刀子掉出來，伊為了要防衛，所
    以拿刀子出來揮舞，伊根本沒有要刺或傷害被害人的意思；
    伊是在不得已得情況下發生的，伊是為了管理委員會的公事
    才這樣做的。伊在被攻擊之下，眼睛也看不到，所以才反抗
    ，但是被害人繼續攻擊伊，伊當時倒在地上，情急之下在地
    上撿到刀子，所以拿起來揮舞，當時伊還是倒在地上，想站
    起來，但是站不起來，所以伊揮、刺到被害人的時候，伊都
    是倒在地上，後來被害人倒在伊身上之後，伊把被害人推開
    才發現被害人已受傷，伊就請旁邊圍觀的2人（丁○○、庚○○）報警、叫救護車，伊知道闖禍了，所以到附近的派出
    所去自首。但是伊不知會造成被害人的死亡云云。經查:
  (一)本件被告壬○○於上揭時、地持尖刀刺、割傷被害人戴錦隆
    之前額、右胸外側、左胸中上部、左胸外側、背部左上側，
    終致被害人因左胸中上部及背部左上側二處刀刺傷所致之左
    側氣、血胸合併左肺塌陷致出血性休克不治死亡之事實，迭
    據被告於警詢及偵查中供承不諱如下，並有尖刀1把扣案足
    資佐證：
    被告於93年3月17日警詢中供稱：
      「. ... 可是當時死者看到我就抓狂攻擊我，不僅用拳頭
      打我還用腳踹我，我在受到他猛烈攻擊時，慌亂之中才想
      到我身上有帶刀，我趕緊拿出來要嚇他並自衛，但是卻刺
      傷他，我有聽到他叫了幾聲，才發覺不對勁，看到他受傷
      後我趕緊叫丁○○跟庚○○報119，要把死者送醫，然後
      我就離開現場走路到文華派出所自首。」等語（見相驗卷
      第5頁）。
    於93年3月17日偵查中檢察官訊問時供稱：
      「...，就很放心跟死者（即戴錦隆）溝通，沒想到他一
      下子抓狂，先用拳頭往我臉上打，我就往車道停車場斜坡
      倒下，我靠在牆上感覺死者用拳腳打我，而且全身撲過來
      ，我在慌亂中就摸到身上防身用的刀子，因為他整個身體
      撲過來，我只好用雙手握住刀子往前刺，阻擋死者。後來
      我發現他已鬆手，好像受傷了，....。」（見偵查卷第29
      頁）。
  (二)經核與證人庚○○於本院94年4月19日詰問時證述：「我第
    一次看到死者、被告的位置的時候，死者是站在（偵查卷17
    頁第1張照片）的位置，丁○○住處階梯下來地方的左側。
    被告是在停車場斜坡的左側，我站在中間面對死者。我站在
    中間，我抱住死者說，不要這樣，這種情形大約有1分鐘左
    右，此時丁○○穿好鞋子下來，我就說這個交給你，我上去
    穿鞋子，我穿鞋子的時候，我聽到死者罵三字經，我聽到被
    告說，你老是欺負我，之後又聽到丁○○說：怎麼會這樣。
    當時因為我穿鞋子面對門口，所以我並沒有後來他們全部的
    動作，我穿好鞋子，走下來，結果我印象中看到死者趴在地
    上，... 此時被告就靠著斜坡鐵門轉角的地方，半蹲正要起
    來的動作。我下去時看到刀子還在被告手上，當時被告拿刀
    的姿勢是正握刀（刀刃向上，手上正握刀的姿勢）。」等語
    （本院卷第78、79、81 頁）互核均大致相符。
  (三)參以證人丁○○於本院94年4月19日審理時亦結證稱：「我
    坐在裡面，家裡面燈亮著，外面燈比較模糊。死者出去外面
    很短的時間我就聽到爭吵的聲音。我是先聽到爭吵聲後才看
    到被告往我家的方向走，當時我坐在屋內，我聽到被告、死
    者二人在爭吵，之後我就從打開的屋門看出去，看到被告、
    死者二人在纏鬥，我就出去要把他們拉開，當時我以為他們
    在打架。我出去時，看到被告與被害人2個人都在我車庫的
    坡道最上面右側的位置。被告是從車庫右側的方向走過來，
    死者是從我家樓梯的地方走下來，但是二人纏鬥的地方是在
    車庫坡道最上面右側的位置。我跳下來並且說你們不要打架
    ，我一直拉，一直拉，我儘量要把他們拉開。被告在比較低
    的位置，死者是在比較上面的位置。」等語綦詳（本院卷第
    86 、87頁），堪認被告確是在與被害人纏鬥過程中持尖刀
    揮、刺被害人，終致被害人倒地死亡無訛。
  (四)次查，被害人戴錦隆案發當日雖經送至行政院衛生署新竹醫
    院急救，然於到院前即已死亡，業經臺灣新竹地方法院檢察
    署檢察官督同法醫師相驗、解剖屍體屬實，有新竹市消防局
    94年3月16日局消護字第0940011690號函暨新竹市消防局119
    救災救護指揮中心93年3月16日救護紀錄表（見本院卷）、
    新竹市警察局第一分局處理相驗案件初步調查報告暨報驗書
    （見相驗卷第2頁）、檢察官勘驗筆錄（見相驗卷第32 頁）
    、相驗屍體證明書（見相驗卷第33頁）、相驗照片14幀 （
     見相驗卷第12、13頁、36至38頁、偵查卷18、19頁）、解
     剖照片13幀（見偵查卷第61至67頁）、現場照片4幀（見偵
     查卷第16、17頁）在卷可按。
  (五)再查，被害人戴錦隆死亡後再經檢察官送請法醫師吳木榮詳
    為鑑定，法醫師吳木榮於93年7月7日經具結後實施解剖，並
    將鑑定結果製作解剖報告書1份在卷可稽，其主要鑑定內容
    為：
    1.身體傷害觀察：死者身體上共有5處刀傷，主要分布於頭
      部（1處刀割傷）、胸部（2處刀割傷、1處刀刺傷）和背
      部（1處刀刺傷），分述如下：
      頭部傷害，前額部有1處5.7×0.1公分大小，深度0.6
        公分，由上往下，由右向左，由前往後方向之長條形皮
        下表淺刀割傷，未傷及顱骨，非致命傷。
　　　胸部傷害，胸部有3處利器傷，1處為刀刺傷，2處為刀
        割傷，茲分別描述如下：
        編號一，右胸外側4.5×0.1公分大小，深度6.3公分
          ，由下往上，由左向右，由前往後方向之長條形皮下
          表淺刀割傷，未傷內臟。
　　　　編號二，左胸中上部4.2×1.1公分，捏合長度為4.1
          公分大小，深度12.6公分，由下往上，由左向右，由
          前往後方向之刀刺傷，刺破心臟，右心室上有1處長5
          公分的刀傷，左心室上有1處長7公分的刀傷。此刀刺
          傷造成心臟及心包囊貫通，造成心臟大出血。
　　　　編號三，左胸外側5.4×1.3公分大小，深度1.7公分
          ，由下往上，由左向右，由前往後方向之長條形皮下
          表淺刀割傷，未傷內臟。
　　　　左胸乳頭內側的1處刀刺傷（按即編號二左胸中上部
  　　　　刀刺傷）由第5肋間刺入左胸，刺穿心臟及心包囊，
    　　　右心室上有1處長5公分刀傷，左心室上有1處長7公分
      　　的刀傷。此傷造成心包囊腔出血、左側氣血胸，左肺
        　塌陷，在左胸腔內有殘存之500西西的血液。左胸乳
　　　　  頭內側的1處刀刺傷，刺穿心臟，為致命傷。
　　　背部傷害，背部左上側3.2×0.2公分大小，深度5.8公
　　　　分，由上往下，由右向左，由前往後之長條形刀刺傷，
  　　　刺入左胸，傷及左下肺葉。背部之1處刀刺傷，刺入左
　　　　胸腔，傷及左下肺葉，在左下肺葉有1處3×0.5公分之
　　　　刺傷。此傷造成心包囊腔出血，左側氣血胸，左肺塌陷
  　　　，在左胸腔內有殘存之500西西的血液。左上背部的1處
　　　　刀刺傷，刺傷左下肺葉，可致命。
　　　四肢傷害，左手掌背側有1處表淺擦傷，大小為0.8×0.
　　　  8公分。此傷為皮肉傷，非致命傷。
    2.法醫解剖綜合結果：
      全身共有5處刀傷，其中包括2處刀刺傷及3處刀割傷，
        總計為5次刀器所致的傷害，其致命傷為左胸乳頭內側
        的1處刀刺傷。
      左乳頭內側的刀刺傷，切斷左前胸第五肋間肌，刺穿心
        臟及心包囊壁，造成左側氣、血胸及左肺塌陷。左胸腔
        內有500西西的血液。
      左上背部刀刺傷，從後刺入左胸腔，傷及左下肺葉，造
        成左側氣、血胸及左肺塌陷。
      左手掌背側有1處表淺擦傷，大小為0.8×0.8公分，為
        皮肉傷，非致命傷。
      兩手無防禦性利器割傷（defense wound）。
    3.毒物學檢驗，依據法務部調查局調科壹字第09300187940
      號檢驗通知書：
      送驗血液經檢驗結果，發現含酒精0.169%（W/V）。
      送驗膽汁經檢驗結果，發現含酒精0.099%（W/V）。
      送驗血液、膽汁經檢驗結果，均未發現含一般常見毒、
        藥物成分。
    4.法醫解剖結論：
      死者的死亡原因：出血性休克，左側氣、血胸合併左肺
        塌陷，左胸及背部刀刺傷。
      死者的死亡方式為他殺。
    5.法醫學觀點和意見：
      死者戴錦隆，男，43歲，生前無可致死之潛在疾病。
      毒物學檢查，未發現體內有任何可致死的毒、藥物，其
        血液中的酒精應為生前喝酒所致。
      身體上除5處刀傷外，身體其他部位未發現有可致死的
        傷害。
      兩手無防禦性利器割傷（defensewound），顯示死者胸
        部刀刺傷為突然發生之傷害，為來不及抵擋、防禦的狀
        況。
      身體上的刀傷顯示，前胸之傷害為左下往右上的方向，
        心臟部位的刀刺傷深12.6公分。
      被害的凶器應為單面刃的刀子。
      主要的致命傷為左胸部的1處刀刺傷，傷及心臟，可造
        成立即死亡。
      死亡方式為他殺。
  (六)按殺人未遂與傷害之區別，應以加害人有無殺意為斷，不能
    因與被害人無深仇大恨，即認無殺人之故意。又判斷殺意之
    有無，雖不以兇器之種類及傷痕之多少等為絕對之認定標準
    ，但加害人下手之部位、用力之程度，仍非不可藉為判斷有
    無殺意之心證依據，最高法院74年度臺上字第658 5號、87
    年度臺上第3123號判決可資參照。查本件經扣案之尖刀1把
    ，刀刃長19.1公分（其中17.5公分單片全開峰），刀柄長
    13.2公分，刀刃面最寬部分為3.5公分，有新竹市警察局刀
    械鑑驗小組鑑驗工作紀錄1紙及圖例照片3幀附卷可稽（見本
    院卷第59至62頁），且觀諸該扣案之尖刀，刀鋒銳利；而被
    告既自承該尖刀為其登山時所用，顯然被告知悉該尖刀之質
    地堅硬、刀刃鋒利具一定之殺傷攻擊力，其竟持該尖刀向被
    害人無任何防護之身體上半部刺擊，而觀諸人體之上半部係
    心臟、肺臟等重要臟器所在，如遭尖刀刺擊，極易因傷及心
    臟、肺臟等要害部位而死亡，此為眾所周知之事實，亦為被
    告客觀上所得預見，且被告所刺中被害人左胸中上部之傷口
    深度達12.6公分，觀諸該尖刀之刀刃長度係19.1公分，其中
    17.5公分單片全開峰，則被告刺入被害人身體之深度已達該
    尖刀之全開峰長度之三分之二，致刺破心臟，右心室上有1
    處長5公分的刀傷，左心室上有1處長7公分的刀傷，造成被
    害人心臟及心包囊貫通心臟大出血，此有上揭解剖報告書在
    卷可參，足見被告用力之猛，已非被告所辯之為了嚇退被害
    人在被害人面前揮舞，並沒有用刺的動作，而係不小心揮中
    被害人而已，且另1 處在被害人背部左上側之致命傷口，深
    度亦達5.8公分，據此，均足認定被告持該刀鋒銳利之尖刀
    刺向被害人之左胸、背部之心臟、肺臟等要害部位，顯然被
    告壬○○確有殺人之故意。
  (七)又查，辯護人辯護意旨雖以：案發當日晚上被告係在遭死者
    即被害人恫嚇後，因死者之前一再有恫嚇行為，甚且深夜鬧
    事之情形，被告因恐死者在酒後不理性之情形下會有進一步
    不利於其及家人之行為，始將客廳內之尖刀放在身上防衛，
    之後被告因認死者一再糾纏，而希望透過與死者有交情且有
    親戚關係之證人丁○○轉話化解死者之情緒，乃獨自前往住
    在社區旁之證人丁○○家，不料竟在證人丁○○家門前遇到
    死者，死者先出手攻擊被告，被告係在坡度20至25度之停車
    場斜坡遭死者攻擊，當時死者在坡道之上方，被告身處在下
    方，被告在遭死者攻擊，被告已倒在地下，且見死者似酒後
    失去理性之樣子，被告在遭毆之緊急情形下拿出刀械防衛，
    不慎誤傷死者，被告之行為，應有正當防衛之適用，或防衛
    過當之減刑或免刑之適用云云。惟：
    (1)按對於現在不法之侵害，而出於防衛自己或他人權利之行
      為，不罰。但防衛行為過當者，得減輕或免除其刑，刑法
      第23條定有明文。又刑法上之正當防衛以遇有現在不法之
      侵害為前提；而防衛行為，只以基於排除現在不法之侵害
      而不超越必要之程度為已足，不以出於不得已之行為為要
      件。再所謂正當防衛，只以出於防衛權利而對於現在不法
      之侵害皆在防衛權作用範圍以內，原不以侵害之大小與行
      為之輕重相權衡而有所變更，縱使防衛行為超過必要程度
      ，亦僅生防衛過當問題，尚不能認非防衛之行為；而防衛
      行為是否過當，須就實施防衛行為是否超越其必要之程度
      而定；再防衛行為是否超越必要之程度，亦須就實施時之
      情節而為判斷，不能專以侵害行為之大小、輕重及侵害與
      防衛之法益重輕為判斷標準（最高法院26年渝上字第1520
      號、18年上字第1469號、19年上字第1177號、28年上字第
      3115號判例參照）。
    (2)查被告確因被害人戴錦隆徒手毆打，受有左眼眶周圍瘀血
      、右側頭頂部3.5×3.5公分圓形腫脹0.6公分、鼻部挫傷
      腫脹、鼻中膈彎曲之傷害，此有國軍新竹醫院附民眾診療
      服務處診斷證明書1紙在卷可稽（見偵查卷第33頁），並
      經臺灣新竹地方法院檢察署檢察官於93年3月17日偵查時
      當庭勘驗屬實，有臺灣新竹地方法院檢察署驗傷診斷書1
      份、驗傷照片9幀（見偵查卷第34至36頁、相驗卷第27至
      29頁）附卷可稽。
    (3)而被告持扣案之尖刀刺傷被害人戴錦隆前，乃正遭被害人
      戴錦隆徒手毆擊臉部，致被告受有上開傷害，業如前述，
      則被告持扣案之尖刀揮、刺被害人戴錦隆，顯然確係對於
      現在被害人戴錦隆不法之侵害，而出於防衛自己身體權免
      於繼續被侵害之意，所為排除現在不法侵害之行為無疑。
      惟被告與被害人係站立在坡度為20至25度之斜坡車道上，
      此有新竹市警察局第一分局偵查員陳仁輝製作之查訪報告
      表1紙在卷可按，被害人位置在上、被告位置在下，被害
      人係徒手情形下，衡情被告揮劃割傷被害人應即可達嚇阻
      之防衛效果，乃竟於揮劃割傷被害人戴錦隆三刀後，再猛
      刺被害人上半身要害部位二刀，顯已逾防衛行為之必要程
      度，參以被害人兩手無防禦性利器割傷，顯示被害人左胸
      中上部刀刺傷為突然發生之傷害，為來不及抵擋、防禦的
      狀況，亦有上揭法醫吳木榮之解剖報告書在卷可參，是被
      告於揮劃割傷被害人戴錦隆三刀後，再猛刺被害人上半身
      要害部位二刀，雖係排除被害人戴錦隆對其身體權之現在
      不法侵害，然顯已防衛過當。從而，辯護人辯稱被告所為
      係屬防衛過當一節，尚屬有據。
    (4)至被告聲請傳喚調查證人己○○、癸○○即萬瑞香檳社區
      警衛、子○○、丙○○即萬瑞香檳社區住戶即該社區第一
      任管理委員會主任委員及委員、以證明被害人之前確有對
      被告為恫嚇鬧事情事，然依證人己○○等人於本院審理時
      之證述，縱認被害人確有對被告為此等恫嚇鬧事行為，亦
      與本院認定防衛情狀存在無涉，附此敘明。
  (八)綜上，被告持用之兇器，下手之部位，施用之力道等情節，
    足認被告持尖刀猛力刺中被害人左胸中上部、左上背部時，
    業已提升原來傷害之犯意為殺人之故意。被告壬○○否認有
    殺人犯意云云，尚不足採取，犯行堪以認定。
二、論罪、科刑與適用之法律：
    (一)核被告壬○○所為，係犯刑法第271條第1項之殺人罪。公
      訴人認被告所犯持刀刺被害人戴錦隆導致被害人死亡之行
      為，係涉犯刑法第277條第2項之傷害致死罪，尚有未洽，
      惟其基本社會事實同一，本院自得依法變更起訴法條。
    (二)又被告壬○○於殺人後，雖有請證人丁○○、庚○○打電
      話叫救護車將被害人送醫，惟到場處理之證人乙○○即新
      竹市警察局第一分局湳雅派出所警員、辛○○即新竹市警
      察局第一分局南寮派出所警員均尚未知悉犯罪人是為何人
      ，僅知悉是萬瑞香檳社區住戶，或聽聞似為該社區管理委
      員會主任委員，業經證人乙○○、辛○○於本院94年4月19
      日審理時證述明確，則被告在有偵查犯罪職權之機關或公
      務員查知其係犯人前，即於案發後當日晚上9時15分許至新
      竹市警察局第二分局文華派出所主動向證人即警員甲○○
      坦承被害人戴錦隆被刺係其所為，且指出兇刀即扣案之尖
      刀所在，並陳述犯罪之經過，而接受裁判，有證人甲○○
      於本院94年4月19日審理時之證述及新竹市警察局第二分局
      文華派出所受理各類案件紀錄表1紙在卷可稽，仍與自首之
      要件相符，自應依刑法第62條前段規定，減輕其刑。
    (三)被告所為殺人犯行，係為排除被害人戴錦隆對其身體權之
      現在不法侵害行為，惟其防衛手段已逾必要之程度，應屬
      防衛過當，已如前述，因而致被害人戴錦隆發生死亡之重
      大結果，不宜免除其刑，爰依刑法第23條但書規定遞減輕
      其刑。
    (四)爰審酌被告因擔任社區主委之職務，本案案發之初係被害
      人之挑釁所引起，竟持尖刀刺中被害人左胸中上部、左上
      背部，其下手之部位及力道之重，導致被害人喪失寶貴之
      生命，對於被害人家屬之身心造成莫大創痛，惟其犯後已
      與被害人家屬達成民事和解，有和解書影本1份在卷可按
      等一切情狀，量處如主文所示之刑，且依被告所犯殺人罪
      部分之性質，認有褫奪公權之必要，併予宣告褫奪公權四
      年。
    (五)至扣案之尖刀1把，被告所有供犯罪所用之物，業據被告
      供明在卷，應依刑法第38條第1項第2款宣告沒收之。
據上論斷，應依刑事訴訟法第299條第1項前段、第300條，刑法
第271條第1項、第23條但書、第62條前段、第37條第2項、第38
條第1項第2款，判決如主文。
本案經檢察官陳宏兆到庭執行職務。
中　　華　　民　　國　　94　　年　　5 　　月　　5 　　日
                    刑事第二庭  審判長法  官  汪銘欽
                                      法  官  鄭子俊
                                      法  官  林秋宜
以上正本證明與原本無異。
如不服本判決，應於判決送達後10日內向本院提出上訴狀（應附
繕本），上訴於臺灣高等法院。
中　　華　　民　　國　　94　　年　　5 　　月　　5 　　日
                                      書記官  吳美雲
附錄本案論罪科刑法條全文
刑法第271條
殺人者，處死刑、無期徒刑或十年以上有期徒刑。
前項之未遂犯罰之。
預備犯第一項之罪者，處二年以下有期徒刑。
